【裁判字號】    92,交易,446
【裁判日期】    921125
【裁判案由】    過失傷害
【裁判全文】
臺灣臺北地方法院刑事判決                        九十二年度交易字第四四六號
    公  訴  人  臺灣臺北地方法院檢察署檢察官
    被      告  甲○○  男  十.
右列被告因過失傷害案件，經臺灣臺北地方法院檢察署檢察官聲請以簡易判決處刑（
九十二年度偵字第九五一四號），本院新店簡易庭（受理案號為九十二年度店交簡字
第三一○號）認不宜適用簡易判決處刑，移送本院依通常程序審理，本院判決如左：
    主  文
甲○○因過失傷害人，處有期徒刑貳月，如易科罰金以佰元折算壹日。
    事  實
一、甲○○於民國九十一年十二月十二日十七時五十分許，駕駛車牌號碼ＦＬ－三四
    ○二（檢察官聲請簡易判決處刑書誤繕為ＦＣ－三四０二）號自用小客車，沿台
    北市○○○路○段內側快車道由北往南方向行駛，途經該路段一一二號附近時，
    本應注意車前狀況並隨時採取必要之安全措施，又在市區道路行駛時，時速不得
    超過五十公里，且依當時狀況天候為晴、有暮光、路面狀態無缺陷、無障礙物且
    視距良好，並無不能注意之情事，詎其竟疏未注意及此，貿然以時速約六十公里
    之速度超速行駛，適有行人乙○○違反不得在設有劃分島之路段穿越道路之規定
    ，由西往東違規橫越重慶北路二段之快車道，而欲行至設在劃分島上之公車站候
    車，張碩達見狀閃避不及，致其所駕駛自用小客車前車頭撞及行人乙○○之身體
    ，乙○○當場倒地後受有頭部外傷併腦挫傷之傷害。
二、張碩達於肇事後，於臺北市政府警察局大同分局交通分隊警員許正宏前往現場處
    理時，在其上開犯行未為任何有偵查犯罪職權之公務員知悉前，不逃避接受裁判
    而當場向警員自首，承認其為肇事人，而知上情。
三、案經甲○○自首及乙○○之夫賴命郁訴由臺灣臺北地方法院檢察署檢察官偵查後
    聲請簡易判決處刑，本院新店簡易庭認不宜適用簡易程序，移送本院依通常程序
    審理。
    理  由
一、訊據被告甲○○固不否承於右揭時、地，駕駛前述車牌號碼之自用小客車與被害
    人乙○○發生擦撞，被害人因而受有如事實欄第一項所載傷害等情不諱，惟矢口
    否認有何過失犯行，辯稱：(一)當時係依正常速度駕駛，並沒有超速，也很注意車
    前狀況，伊大概二十公尺前就看到被害人，當時立即採煞車且一路鳴喇叭，直到
    撞到被害人為止。(二)而肇事地點為設有劃分島之快車道路段，故本件車禍肇因為
    被害人違規穿越道路所致云云，資為辯解（參見九十二年九月十二日本院訊問筆
    錄）。
二、惟查：
(一)、關於被告於右揭時、地駕駛前開車牌號碼之自用小客車在前述肇事地點發生車禍
    ，致被害人乙○○受傷之事實，業據其在警局詢問、檢察官偵查及本院調查、審
    理時均坦承不諱（參見九十二年他字第八七八號偵查卷宗第三十頁，本院前揭訊
    問筆錄），核與被害人乙○○之夫賴命郁之告訴理由狀指訴情節相符，亦與被害
    人乙○○於九十一年十二月二十一日在其位於台北市○○路一九四號三樓自宅處
    ，對處理本件車禍事故之臺北市政府警察局大同分局交通分隊警員許正宏詢問時
    陳稱：「我於肇事前沿重慶北路西向東橫越馬路要到對面公車站亭坐公車，當時
    我看重慶北路、歸綏街口北向南為紅燈，我看沒車要通過，我沒看見自小客ＦＬ
    －三四０二沿重慶北路北向南內側車道行駛，其前車頭撞及我……」等語多屬相
    符，復有臺北市政府警察局大同分局交通分隊所製作記載本件車禍發生情形之道
    路交通事故調查報告表、交通事故談話紀錄表、道路交通事故補充資料表、交通
    事故分析研判表、自首調查表、車損及現場照片三幀等件附卷可稽，而被害人因
    本件車禍受有頭部外傷併腦挫傷之傷害，業據其提出財團法人台灣基督長老教會
    馬偕紀念醫院之診斷證明書二紙在卷足憑。
(二)、按行車速度，依標誌或標線之規定，無標誌或標線者，在市區道路，行車時速不
    得超過五十公里；又汽車行駛時，駕駛人應注意車前狀況，並隨時採取必要之安
    全措施，本件車禍當時所適用之九十一年十二月九日道路交通安全規則第九十三
    條第一項第一款、第九十四條第三項分別定有明文。被告為領有駕駛執照之人，
    其駕車自應注意上述道路交通安全規定，依卷附交通事故調查報告表各欄細目及
    所附現場圖示，肇事地點為市區道路，速限為五十公里，依當時之天候、光線、
    路況等一切情狀，並無被告不能注意之情形，惟據被告於事發當時即九十一年十
    二月十二日交通事故談話記錄中，對警員詢問肇事當時行車速率多少時，自承以
    約六十公里之速度前進，又本件車禍發生後，被告車輛在重慶北路二段由北往南
    內側快車道車道上，左、右方分別留有長為二十一點四、十九點三公尺之輪胎煞
    車痕，故以被告車輛煞車痕平均長為二十點三五公尺，參照卷附之汽車煞車距離
    、行車速度及道路摩擦係數對照表所得，其肇事當時之行車速度顯已逾五十公里
    ，再被告於檢察官偵訊及本院審理時均自承：大概二十公尺前就看到被害人，當
    時立即採煞車且一路鳴喇叭，直至撞到被害人為止等語，惟參酌前揭汽車煞車距
    離、行車速度及道路摩擦係數對照表，行車速度若為每小時五十公里，縱以摩擦
    係數最小之瀝青、潮濕、三年以上路面情況觀之，所需之煞車距離亦僅為十六點
    五公尺，足徵被告當時行駛至肇事地點確係有超速行駛之情事，故其雖約二十公
    尺之距離前即見被害人並立即踩煞車應變，卻仍無法煞停車輛以致撞及被害人而
    肇事，則其行駛有疏忽，就本件事故之發生負有過失甚為明確。
(三)、又據被告前揭交通事故談話記錄表自承：「我於肇事前沿重慶北路北向南內側車
    道行駛至肇事處，……我有看到婦人乙○○沿重慶北路西向東未行走行人穿越道
    ，當我看見時煞車已來不及……」及九十二年九月十二日本院調查期日到庭亦自
    承：「因為那個地點不是路口，而且撞到他之前的下一個路口地點也是綠燈，會
    發生的情況是因為太突然……」等語，足徵被告當時駕車行駛並未注意車前有行
    人穿越道路之情況，參之當時天候為晴、有暮光、路面乾燥、無缺陷亦無障礙物
    且視距良好等情，此有道路交通事故調查報告表在卷足憑，顯無不能注意之情事
    ，詎被告竟疏未注意車前適有被害人在右前方穿越道路行走之狀況，並隨時採取
    必要之安全措施，猶貿然急馳，因而閃煞不及以致撞及被害人而肇事，亦足見被
    告係應注意並能注意其車前狀況，竟疏未注意，肇致本件車禍，自應負過失責任
    ，且其過失與被害人受傷間具有相當因果關係。
(四)、次按行人穿越道路需經由行人穿越道穿越，道路交通安全規則第一百三十四條第
    一項第一款定有明文；另依據前揭規則同條項第二款規定，行人在設有劃分島之
    路段不得穿越道路；依卷附交通事故調查報告表所附現場圖示被告車輛煞車痕之
    位置，以及發生車禍事故之雙方於前揭交通事故談話紀錄表所陳述行向可知，本
    件肇事地點為設有劃分島路段之快車道，被害人竟貿然由西往東違規橫越重慶北
    路二段之快車道，則其穿越道路不當，亦與有過失，是被害人未走人行穿越道違
    規穿越道路，雖同為本件車禍之肇事原因，惟仍無解於被告之過失責任。
(五)、綜上，本件事證已臻明確，被告所辯不足採信，其犯行洵堪認定，應依法論科。
三、核被告所為，係犯刑法第二百八十四條第一項前段之過失傷害罪。被告在快車道
    駕車行駛，因行人即被害人不依規定，擅自進入快車道因而受傷，被告依法應負
    刑事責任，依道路交通管理處罰條例第八十六條第二項規定減輕其刑。又被告肇
    事後，於警員前往現場處理時，在其上開犯行未為任何有偵查犯罪職權之公務員
    已知悉前，不逃避接受裁判而當場向警員自首，承認其為肇事人，有臺北市政府
    警察局大同分局交通分隊警員許正宏所填製自首調查報告表一份附卷可稽，是被
    告既已向該管公務員申述犯罪事實，而不逃避接受裁判，已合於刑法第六十二條
    前段所定對於未發覺之犯罪自首而接受裁判之要件，應依該條規定減輕其刑，故
    應依法遞減之。爰審酌被告雖無前科，有臺灣高等法院被告全國前案記錄表一紙
    附卷可憑，但本件車禍被告應負之過失程度，被害人違規穿越道路同為本件交通
    事故原因，以及對被害人所造成之傷害，又雙方因對和解金額有歧，迄今被告尚
    未與被害人就民事賠償達成和解等一切情狀，量處如主文所示之刑，並諭知易科
    罰金之折算標準，以資懲儆。
四、據上論斷，應依刑事訴訟法第四百五十二條、第二百九十九條第一項前段，刑法
    第二百八十四條第一項前段、第六十二條前段、第四十一條第一項前段，道路交
    通管理處罰條例第八十六條第二項，罰金罰鍰提高標準條例第一條前段、第二條
    ，判決如主文。
本案經檢察官黃東焄到庭執行職務。
中      華      民      國    九十二    年     十一     月    二十五    日
                                      臺灣臺北地方法院交通法庭
                                          審判長法  官  陳博文
                                                法  官  陳婷玉
                                                法  官  鄧德倩
右正本證明與原本無異。
如不服本判決，應於判決送達後十日內向本院提出上訴狀（應抄附繕本）。告訴人或
被害人如對於本判決不服者，應具備理由請求檢察官上訴，其上訴期間之計算係以檢
察官收受判決正本之日期為準。
                                                書記官  石幸代
中      華      民      國    九十二    年     十一     月    二十五    日
附錄本案論罪科刑法條全文：
中華民國刑法第二百八十四條
(過失傷害罪)
因過失傷害人者，處六月以下有期徒刑、拘役或五百元以下罰金，致重傷者，處一年
以下有期徒刑、拘役或五百元以下罰金。
從事業務之人，因業務上之過失傷害人者，處一年以下有期徒刑、拘役或一千元以下
罰金，致重傷者，處三年以下有期徒刑、拘役或二千元以下罰金。


司法院資訊處製作；財團法人民間司法改革基金會備份。
